---
title: "Aplicacion de Naive Bayes al conjunto Iris"
author: "Actividad de Arboles y Naive Bayes"
output:
  html_document:
    toc: true
    toc_depth: 2
    theme: readable
---

```{r setup, include=FALSE}
knitr::opts_chunk$set(echo = TRUE, message = FALSE, warning = FALSE)
```

## Objetivo

Este documento aplica el clasificador Naive Bayes al conjunto de datos Iris usando R.
La variable objetivo es `Species` y los predictores son las cuatro medidas de sepalo
y petalo.

## Carga de paquetes y datos

```{r}
library(e1071)
library(caret)
library(ggplot2)

data(iris)
str(iris)
summary(iris)
```

## Separacion entrenamiento-prueba

Se usa una semilla fija para que el resultado sea reproducible. El 70% de las
observaciones se usa para entrenar y el 30% para evaluar.

```{r}
set.seed(123)
train_index <- createDataPartition(iris$Species, p = 0.7, list = FALSE)
train_data <- iris[train_index, ]
test_data <- iris[-train_index, ]

dim(train_data)
dim(test_data)
table(train_data$Species)
table(test_data$Species)
```

## Entrenamiento del modelo

La formula `Species ~ .` indica que la especie se predice usando todos los demas
atributos numericos.

```{r}
modelo_nb <- naiveBayes(Species ~ ., data = train_data)
modelo_nb
```

## Prediccion y matriz de confusion

```{r}
predicciones <- predict(modelo_nb, test_data)
matriz <- confusionMatrix(predicciones, test_data$Species)
matriz
```

## Probabilidades para nuevas observaciones

```{r}
nuevos_datos <- data.frame(
  Sepal.Length = c(5.1, 6.7, 5.8),
  Sepal.Width = c(3.5, 3.0, 2.7),
  Petal.Length = c(1.4, 5.2, 4.2),
  Petal.Width = c(0.2, 2.3, 1.3)
)

predict(modelo_nb, nuevos_datos)
predict(modelo_nb, nuevos_datos, type = "raw")
```

## Visualizacion

```{r}
ggplot(iris, aes(Petal.Length, Petal.Width, color = Species)) +
  geom_point(size = 2) +
  labs(
    title = "Iris: longitud y ancho de petalo",
    x = "Petal.Length",
    y = "Petal.Width"
  ) +
  theme_minimal()
```

## Conclusion

Naive Bayes obtiene una clasificacion alta en Iris porque las especies presentan
separacion clara, especialmente en las variables del petalo. La matriz de confusion
permite ver en que clases se concentran los errores del modelo.
