---
title: "Actividad NB FCI"
author: "Actividad de Naive Bayes"
output:
  html_document:
    toc: true
    theme: readable
---

```{r setup, include=FALSE}
knitr::opts_chunk$set(echo = TRUE, message = FALSE, warning = FALSE)
```

## Objetivo

Aplicar Naive Bayes en R a un conjunto de 30 estudiantes de la FCI. Las variables
predictoras son `TiempoEstudio`, `Asistencia`, `Participacion` y `SituacionEcon`.
La variable objetivo es `Rendimiento`.

## Codigo

```{r}
library(e1071)
library(caret)

datos <- data.frame(
  TiempoEstudio = c("Alto","Medio","Bajo","Alto","Medio","Alto","Bajo","Medio","Alto","Bajo",
                    "Alto","Medio","Bajo","Medio","Alto","Bajo","Medio","Alto","Bajo","Medio",
                    "Alto","Medio","Bajo","Alto","Medio","Bajo","Alto","Medio","Bajo","Alto"),
  Asistencia = c("Alta","Media","Baja","Alta","Media","Alta","Baja","Alta","Media","Baja",
                 "Alta","Media","Baja","Alta","Alta","Media","Media","Alta","Baja","Alta",
                 "Media","Alta","Baja","Alta","Media","Baja","Alta","Media","Baja","Alta"),
  Participacion = c("Alta","Baja","Baja","Media","Media","Alta","Baja","Media","Alta","Media",
                    "Alta","Media","Baja","Media","Alta","Baja","Alta","Media","Baja","Media",
                    "Alta","Media","Media","Alta","Baja","Baja","Media","Alta","Baja","Alta"),
  SituacionEcon = c("Buena","Mala","Mala","Buena","Buena","Buena","Mala","Buena","Buena","Mala",
                    "Buena","Buena","Mala","Buena","Buena","Mala","Mala","Buena","Mala","Buena",
                    "Buena","Mala","Mala","Buena","Buena","Mala","Buena","Buena","Mala","Buena"),
  Rendimiento = c("Excelente","Regular","Deficiente","Bueno","Bueno","Excelente","Deficiente","Bueno","Excelente","Regular",
                  "Excelente","Bueno","Deficiente","Bueno","Excelente","Regular","Bueno","Excelente","Deficiente","Bueno",
                  "Excelente","Bueno","Regular","Excelente","Regular","Deficiente","Bueno","Bueno","Deficiente","Excelente")
)

datos[] <- lapply(datos, factor)

set.seed(20260704)
idx <- createDataPartition(datos$Rendimiento, p = 0.8, list = FALSE)
entrenamiento <- datos[idx, ]
prueba <- datos[-idx, ]

modelo <- naiveBayes(Rendimiento ~ ., data = entrenamiento, laplace = 1)
predicciones <- predict(modelo, prueba)

cat("Datos usados:\n")
print(datos)
cat("\nTamano de entrenamiento y prueba:\n")
print(dim(entrenamiento))
print(dim(prueba))
cat("\nModelo Naive Bayes FCI:\n")
print(modelo)
cat("\nPredicciones contra valores reales:\n")
print(data.frame(prueba, Predicho = predicciones))
cat("\nMatriz de confusion:\n")
print(confusionMatrix(predicciones, prueba$Rendimiento))
```

## Conclusion

La matriz de confusion compara el rendimiento predicho contra el rendimiento real
en el conjunto de prueba. Al tratarse de atributos categoricos, Naive Bayes estima
probabilidades condicionales para cada valor de atributo dentro de cada clase.
